【裁判字號】    99,交聲,375
【裁判日期】    990831
【裁判案由】    違反道路交通管理處罰條例聲明異議
【裁判全文】
臺灣新竹地方法院交通事件裁定         99年度交聲字第375號
移送機關即
原處分機關  交通部公路總局新竹區監理所新竹市監理站
異  議  人
即受處分人  甲○○
上列受處分人因違反道路交通管理處罰條例案件，對於交通部公
路總局新竹區監理所新竹市監理站中華民國99年6 月24日所為之
竹監新四字第裁51-E00000000號違反道路交通管理事件裁決書，
聲明異議，本院裁定如下：
    主  文
原處分撤銷。
甲○○不罰。
    理  由
一、按交通法庭認為聲明異議有理由者或聲明異議雖無理由而原
    處分不當或違法者，應以裁定將原處分經聲明異議部分撤銷
    ，並自為裁定，道路交通案件處理辦法第20條前段定有明文
    。次按法院受理交通事件，準用刑事訴訟法之規定，道路交
    通管理處罰條例第89條前段定有明文。又依最高法院76年臺
    上字第4986號判例意旨謂認定犯罪事實所憑之證據，雖不以
    直接證據為限，間接證據亦包括在內，然而無論直接證據或
    間接證據，其為訴訟上之證明，須於通常一般之人均不致有
    所懷疑，而得確信其為真實之程度者，始得據為有罪之認定
    ，倘其證明尚未達到此一程度，而有合理之懷疑存在，無從
    使事實審法院得出有罪之確信時，即應由法院諭知被告無罪
    之判決。從而，法院於審理受處分人即異議人違反道路交通
    管理處罰條例案件，當踐行完畢調查證據程序後為事實之認
    定時，如就原處分機關所認定之違規事實仍有合理之懷疑，
    而無法確信異議人確有該當於道路交通管理處罰條例各該處
    罰條文之要件事實時，此際即應依訴訟上之待證事實「倘有
    懷疑，則從被告之利益作解釋」之證據法則，作對異議人有
    利之認定，應為不罰之裁定。
二、原處分意旨略以：異議人即受處分人甲○○駕駛車牌號碼34
    63-LR 號自用小客車，於民國99年4 月14日下午1 時15分許
    由新竹市○○路由北往南方向行駛，行經新濱路、東大路路
    口時，因有「駕車行經有燈光號誌管制之交岔路口闖紅燈」
    之違規事由，經新竹市第一分局南寮派出所警員徐獻忠攔停
    舉發，並當場填掣竹市警交字第E00000000 號舉發違反道路
    交通管理事件通知單（下稱舉發通知單，該舉發通知單誤載
    違規時間為99年3 月14日），嗣異議人向交通部公路總局新
    竹區監理所新竹市監理站即原處分機關提出陳述，由原處分
    機關函請原舉發單位調查，仍認異議人有前揭違規行為，爰
    依道路交通管理處罰條例第53條第1 項規定裁處異議人罰鍰
    新臺幣（下同）2,700 元，並依同條例第63條第1 項第3 款
    規定記違規點數3 點。
三、聲明異議意旨略以：其於上開時、地駕駛前揭車輛從西濱路
    由北往南行駛，在下竹港橋即經過西濱路、東大路口時，是
    在綠燈轉換黃燈之際通過該路口，在快變紅燈時其所駕駛之
    車子就快速的通過了，卻被員警攔停後告知其有闖紅燈之違
    規，然其當日並無闖紅燈之違規行為，爰請求撤銷原處分等
    語。
四、經查：
（一）本件異議人甲○○駕駛車牌號碼3463-LR 號自用小客車，
      於99年4 月14日下午1 時15分許，行經新竹市○○路、東
      大路路口，涉嫌闖紅燈，經新竹市第一分局南寮派出所警
      員當場舉發闖紅燈之違規行為，有新竹市警察局警交字第
      E00000000 號舉發通知單附卷可稽。
（二）本件雖經證人即填掣上開舉發通知單之新竹市第一分局南
      寮派出所警員徐獻忠到庭具結證稱：其與丙○○員警於99
      年4 月14日中午12時至下午2 時，一同在西濱路與東大路
      口執行取締砂石車交通勤務，舉發通知單上所載之違規時
      間為99年3 月14日，是其之誤載。當日其與丙○○員警是
      站在西濱路由北往南方向，下竹港橋後，已過東大路口之
      路邊（即本院卷第23頁上方照片標示之紅色圈圈處）執行
      取締，其看見有兩台車闖紅燈，異議人所駕駛之車牌號碼
      3463-LR 號自用小客車，是後面那台，遂攔停該兩台車輛
      後，由其負責開單舉發異議人之上開違規行為。依值勤所
      站立之地點，其是依照西濱路北上方向與東大路路口之紅
      綠燈號誌（下稱A 號誌）判斷異議人是否有闖紅燈之違規
      行為，而在異議人通行該路口時，南下方向之號誌（下稱
      B 號誌）因為有保護左轉之專用時間15秒，也就是A 號誌
      為紅燈時，B 號誌有15秒的時間是可以從西濱路南下直行
      、左轉、右轉東大路，故其還另外參照A 號誌後方即西濱
      路北上方向，竹港橋上與68快速道路路口之號誌（下稱C
      號誌），因為B 、C 號誌是同步號誌，也就是在B 號誌有
      15秒的時間是可以從西濱路南下直行、左轉、右轉東大路
      時，C 號誌是顯示圓形紅燈與右轉箭頭綠燈，但該兩號誌
      會同時顯示為僅有圓形紅燈，亦即該兩號誌之燈號轉換為
      同步的等語在卷可參（見本院卷第27至29頁）。
（三）惟經本院函詢新竹市警察局第一分局該路段之交通號誌運
      作情形，該分局表示：西濱路、東大路口號誌為「遲閉二
      時相」，週間、週末假期及每日各時段號誌變化型態均不
      同，且該路口之西濱路北上車道號誌即A 號誌亮紅燈時，
      對向西濱路南下車道號誌即B 號誌亮直行、左轉、右轉箭
      頭綠燈，約10秒後轉換為紅燈，而該路口號誌變換情形，
      與西濱路、台68線快速道路交叉路口號誌並無關連，亦無
      同步連線等情，有新竹市警察局第一分局99年8 月6 日竹
      市警一分五字第0990017044號函暨所附交通控制中心時制
      計畫表及A 、B 號誌燈號變換情形顯示照片2 張附卷可稽
      （見本院卷第41至44 頁 ）；此部分亦經證人丙○○即當
      日同在該處值勤之員警到庭證稱：其於99年4 月14日中午
      12時至下午2 時是與乙○○○○一同在西濱路與東大路口
      服取締砂石車交通勤務，其並沒有看到異議人闖紅燈，是
      乙○○○○將異議人攔停下來並負責開單的，當天其等是
      站在西濱路南下方向，已過東大路之路邊值勤，而該路口
      南下號誌即B 號誌有保護左轉之時間，亦即有15秒的時間
      是可以直行跟左轉東大路，若沒有注意的話，會看錯駕駛
      人有無闖紅燈，容易有爭議，所以其在南寮派出所兩年，
      不曾在該路口舉發闖紅燈之違規事件，而B 、C 號誌有時
      沒有同步，秒數會有差。至於乙○○○○所攔停異議人前
      面那台車後，告知其那台車亦有闖紅燈的違規事由，但其
      並無親眼看見該車闖紅燈，且該位駕駛人聲稱並未闖紅燈
      ，其感覺有爭議，惟因其看見該駕駛人未繫安全帶，當日
      遂舉發該台車未繫安全帶等語可證（見本院卷第30至32頁
      ），是依上開函文及證人丙○○員警之證述，異議人車行
      方向之號誌即A 號誌與對向車道號誌即B 號誌既非一致，
      且B 、C 號誌之燈號又非同步，則證人乙○○○○復係以
      B 、C 號誌為據，當無法確認異議人進入上開路口時之號
      誌情況。則異議人是否有闖紅燈之違規行為，即有可疑。
      是依前揭訴訟上之待證事實「倘有懷疑，則從被告之利益
      作解釋」之證據法則，本件自應作對異議人有利之認定。
五、綜上，本件並無積極證據足認異議人有闖紅燈之行為，此外
    ，本院復查無其他積極證據足認異議人確有闖紅燈之違規行
    為，自不得課以道路交通管理處罰條例第53條第1 項之處罰
    。原處分機關未予詳查，徒憑原舉發機關之舉發，即對異議
    人為首揭處分，難認適法。從而，本件異議為有理由，爰撤
    銷原處分，依法為異議人不罰之諭知，以昭慎重。
據上論斷，應依道路交通案件處理辦法第20條前段，裁定如主文
。
中    華    民    國    99    年    8     月    31    日
                  交通法庭法  官  林佑珊
以上正本證明與原本無異。
如不服本裁定，應於裁定送達後5日內向本院提出抗告狀。
中    華    民    國    99    年    8     月    31    日
                          書記官  蕭惠婷

司法院資訊處製作；財團法人民間司法改革基金會備份。
